臺灣高等法院民事判決
108年度上字第559號
上  訴  人  皇友科技股份有限公司

法定代理人  張立群  


訴訟代理人  陳明暉律師
複 代理 人  郭令立律師
被 上訴 人  福華電子股份有限公司

法定代理人  陳慈德  
訴訟代理人  曾文港  
            江佩欣  

上列當事人間給付貨款事件，上訴人對於中華民國108年3月12日
臺灣臺北地方法院106年度訴字第916號第一審判決提起上訴，本
院於109年4月14日言詞辯論終結，判決如下：
    主      文
原判決關於命上訴人給付新臺幣伍拾柒萬玖仟捌佰壹拾元之遲延
利息逾自民國一０六年三月三十日起算部分，及該部分假執行之
宣告，暨訴訟費用之裁判均廢棄。
上開廢棄部分，被上訴人在第一審之訴及假執行之聲請均駁回。
其餘上訴駁回。
第一、二審訴訟費用均由上訴人負擔。
    事實及理由
壹、程序方面：
    被上訴人之法定代理人原為林蔚山，於民國108年6月20日變
    更為陳慈德，有公司變更登記表可按，並經其具狀聲明承受
    訴訟（本院卷第89、97至102頁），核與民事訴訟法第175條
    第1項、第176條規定相符，應予准許。
貳、實體方面：
一、本訴部分：
  ㈠被上訴人主張：上訴人於104年2月26日以採購單委託伊製造L
    L25球泡燈，由上訴人提供設計圖面，並指定規格、材料，
    由伊購買製成LL25球泡燈4,900個，嗣降為4,600個，單價調
    整為每個502元（未稅），上訴人應給付貨款新臺幣（下同
    ）242萬4,660元（含稅），雖上訴人已給付其中貨款184萬4
    ,850元，詎伊於105年7月6日及106年3月24日催告上訴人驗
    收最後一批1,100個LL25球泡燈，上訴人置之不理，亦未給
    付餘欠57萬9,810元貨款。又上訴人於105年2月23日另以採
    購單向伊購買LL22球泡燈1萬個，伊已於105年4月19日依約
    交付，惟經多次請款及催告，上訴人亦置之不理，尚餘美金
    5萬4,075元（以起訴時美金對新臺幣匯率換算為173萬3,915
    元）之貨款未給付。爰依民法第367條、第229條及第233條
    第1項規定，求為命上訴人給付231萬3,725元，暨自支付命
    令繕本送達之翌日起至清償日止，按年息5%計算利息之判決
    。
  ㈡上訴人則以：LL25球泡燈之材料由被上訴人採購，伊並未檢
    驗該採購之材料，而被上訴人交付之3,500個LL25球泡燈，
    於104年11月、105年3至7月間經客訴滲水，遭退貨或由伊換
    貨處理，嗣伊於105年8月15日就尚未交付之LL25球泡燈進行
    抽樣檢測，亦有滲水、氣泡、不亮等瑕疵，被上訴人顯未依
    債之本旨提出給付，伊依民法第235條之規定自得拒絕受領
    ；且伊發現瑕疵後請被上訴人進行改善無果，乃於105年9月
    10日函催被上訴人回收報廢處理及退還已付款項175萬7,000
    元之解除契約之表示，另再以民事答辯㈡暨反訴準備狀繕本
    之送達為解除LL25球泡燈契約之意思表示，伊即無給付剩餘
    款項之義務，且被上訴人應返還已受領之價金184萬4,850元
    ，並應賠償伊因客戶退貨支付運費1萬7,357元，及因換貨而
    另行採購LL28球泡燈之費用11萬9,600元，合計198萬1,807
    元，伊以此與LL22球泡燈價金173萬3,915元為抵銷等語，資
    為抗辯。
二、反訴部分：
  ㈠上訴人反訴主張：被上訴人依伊於103年提供之計畫內容，加
    工組裝及包裝製程，生產養殖照明LED系列產品，並簽立委
    託製造生產加工合約書（下稱系爭合約），依系爭合約第2
    條第1項第1款約定，被上訴人生產之良品率應達99.5%，惟
    其製作之LL25球泡燈有瑕疵，伊就未交付部分拒絕受領，並
    解除契約，被上訴人應返還已受領價金及賠償伊因瑕疵支出
    之費用共計198萬1,807元，而與被上訴人請求LL22球泡燈價
    金173萬3,915元抵銷後，尚應給付24萬7,892元。爰依民法
    第359條、第227條準用第226條第1項、第256條之規定，求
    為命被上訴人給付24萬7,892元，及自民事答辯㈡暨反訴準備
    狀繕本送達翌日起至清償日止，按年息5%計算利息之判決。
  ㈡被上訴人則以：兩造未簽署系爭合約，而上訴人親至伊公司
    進行廠驗，LL25球泡燈已符合其設計圖說。上訴人於104年1
    0月14日反應LL25球泡燈有結露情形後，於同年11月2日復申
    請特別採購，均依約生產。另依財團法人中華工商研究院10
    6年度訴字第916號LL25燈泡滲水原因及修復費用鑑定研究報
    告書（下稱系爭鑑定報告），燈泡滲水係可歸責於上訴人之
    設計瑕疵，與伊製程無關，上訴人解除契約並無理由等語，
    資為抗辯。
三、原審為被上訴人一部勝訴之判決，即判命上訴人應給付231
    萬3,725元，及其中173萬3,915元自106年1月5日起至清償日
    止，按年息5%計算之利息，其中57萬9,810元自106年3月24
    日起至清償日止，按年息5%計算之利息，並駁回被上訴人其
    餘之訴（被上訴人未就遲延利息起算日敗訴部分，聲明不服
    ，已告確定），以及上訴人反訴及反訴假執行之聲請。上訴
    人就其不利部分不服，提起上訴，聲明：㈠原判決不利於上
    訴人部分廢棄。㈡上開廢棄部分：⑴被上訴人在第一審之本訴
    駁回。⑵被上訴人應給付上訴人24萬7,892元，及自民事答辯
    ㈡暨反訴準備狀繕本送達翌日起至清償日止，按法定遲延利
    率計算之利息。被上訴人答辯聲明：上訴駁回。
四、經查：
  ㈠LL25球泡燈是否存有滲水情況？
  ⒈上訴人於104年2月26日以採購單向被上訴人採購LL25球泡燈
    （料號：LL25-S230YN球泡燈）共4,900個後，嗣合意變更數
    量為4,600個、每個單價為502元（未稅），總金額為242萬4
    ,660元（含稅），上訴人已分別給付貨款52萬7,100元、52
    萬7,100元、52萬7,100元及26萬3,550元，合計184萬4,850
    元，尚餘57萬9,810元貨款未給付等情，有採購單、銷貨計
    價表、支票及支票簽收單附卷可證（原審卷一第29、44至47
    頁），兩造就此並無爭執(本院卷第79頁)，足以採信。
  ⒉LL25球泡燈於鑑定前，被上訴人尚有庫存1,095顆，上訴人則
    有尚未出貨及客戶退貨之2,514顆，其中尚未拆封為1,729顆
    等節，業據兩造陳明在卷（原審卷一第218頁正反面）。並
    於106年10月18日原審言詞辯論期日同意由被上訴人庫存之1
    ,095顆抽樣80顆、以及將上訴人保管而尚未拆封之1,729顆
    抽樣125顆，全數為鑑定，並以置放水箱內1小時無滲水，即
    符合上訴人之品質要求（原審卷一第218頁反面），後因鑑
    定費用之故，兩造再於107年3月8日原審言詞辯論期日同意
    僅就原應鑑定之205顆其中隨機抽樣10%顆數為鑑定（原審卷
    二第45頁反面）。而抽樣20顆放置在水箱內1小時，共計18
    顆呈現滲水情況，有系爭鑑定報告可稽（見該報告第11頁，
    鑑定報告隨卷外附），比例高達9成，應可認LL25球泡燈確
    實存有滲水情況。
  ㈡滲水之原因為何？
  ⒈依系爭鑑定報告所載：「壹、鑑定依據：依據本案LL25燈泡
    之結構及組立型態，燈罩底端、鋁合金外殼頂端設有螺紋得
    以相互旋入結合，燈罩及鋁合金外殼螺紋頂端套入一O形環
    ，燈罩螺紋下緣設有兩對稱缺口。貳、鑑定分析：燈殼與
    燈罩之螺紋：㈠有效螺紋燈罩：⒈燈罩：檢視LL25燈泡於燈罩
    上有兩處對應缺口，其缺口長度達4.07mm，燈罩前緣上公螺
    紋總長度8.67mm，扣除缺口長度後，有效公螺紋長度為4.6m
    m。⒉外殼：外殼前緣長度8.88mm，無螺紋長度2.69mm，因此
    有效母螺紋長度為6.19mm。⒊兩者結合有效螺紋：燈罩母螺
    紋長度與燈罩缺口長度之差，可得兩者結合有效螺紋為2.12
    mm，就占其燈罩前緣總長度螺紋長度約25%，經詳細檢視後
    可知，僅存約1牙之有效螺紋可供結合。㈡螺紋間隙：經拆解
    燈殼與燈罩後，螺紋上可見全周附著黏著劑，並自螺紋內取
    出後，呈現完整的全周式之附著物，由此可知，當公母螺紋
    旋入結合後，就其兩者間存有一定間隙（即螺距），形成牙
    與牙之間表面並非有效接觸，故黏著劑得已附著於螺紋間隙
    內，並形成全周式之附著物。㈢承上所述，物品之止水結構
    ，在於結構型態上於接合處，形成完全密閉空間型態，不論
    是原始結構形成密封型態或是利用零組件形成密封結構均為
    其所涵括範圍，本案LL25燈泡外殼與燈罩間結合，利用公母
    螺紋間旋轉螺旋推進，得以相互嵌合以完成緊密連接，但由
    上開黏著劑附著物可知，公母螺紋存有一定間隙而非密封螺
    紋，故非屬原始結構形成密封型態。又，公母螺紋在扣除缺
    口長度後，有效結合螺紋僅為螺紋總長之25%，在螺紋總長
    之75%為非全圓周封閉侷限形態，使得外殼與燈罩間結合僅
    為呈現螺紋造型之套合，如同杯子與杯蓋，若杯蓋外周緣一
    處呈現缺口，杯蓋僅對杯子周緣具有覆蓋而無全周侷限與密
    封效果，縱使外殼與燈罩間得以利用螺紋旋轉螺紋推進，也
    僅為螺紋造型間的對應套合，而螺紋間隙內的黏著劑僅為附
    著接合，是故燈罩與外殼間塗敷黏著劑為阻卻螺紋鬆脫或使
    用者任意拆卸，亦無法達到原始有效結合螺紋之間的牙與牙
    預定接觸面積，以完成鎖緊扭矩。」、「O形環：O形環（O
    -Ring）係一圓環形的墊片，屬環狀的彈性體，得以利用該
    組件形成密封結構，通常為置入一凹槽空間內，利用兩個或
    兩個以上的組件壓縮組立，因環體變形形成密封狀態。㈠一
    般O形環安裝類型可分類如下：⒈溝槽在端面，端面用螺栓固
    定，稱為端面密封，也稱為軸向密封。⒉溝槽在內部，稱為
    活塞密封，也稱為徑向密封。⒊溝槽在外部，稱為活塞桿密
    封，也稱為徑向密封。㈡O形環止水原理：⒈透過一溝槽設計
    空間，使得O形環因彈性變形而產生密封形態，以達成結構
    上密封之止水功效，也就是依O形環剖面受壓變形且得以完
    全接觸溝槽兩端，故O形環線徑的變形程度與溝槽深度之適
    配性為其決定因素，通常組件壓力將O形密封圈擠壓至溝槽
    的側壁，且盡可能不使用黏著劑以防O形環硬化變質。⒉O形
    環的線徑d2與溝槽的深度t之間的關係決定了初始的壓縮量
    ，初始壓縮量應約為15%至30%，溝槽寬度b包含O形圈線徑d2
    和壓縮後的橢圓形狀，加上一個可以讓介質進入的空間，以
    保證作用在密封圈上的力是均勻的。在確定溝槽寬度時的一
    個首要原則是避免將溝槽填的太滿。一般設計O形環可填滿
    溝槽的85%，這樣就預留了膨脹（熱脹）的空間。㈢本案O形
    環置於燈罩底緣之凹槽內，屬於徑向密封，經檢視量測後可
    知，O形環截面直徑約1.07mm，O形環所在溝槽深約1mm、下
    方寬度1.6mm之矩形空間，是故O形環截面直徑與溝槽深度相
    當，並無顯著差異性，從線徑d2和溝槽的深度t壓縮量來看
    ，O形環無法滿足15%到30%初始壓縮量，又溝槽寬度較O形環
    過大也無法使O形環變形壓縮。由此可知，當燈罩與外殼間
    螺紋螺旋推進至完成鎖緊扭矩情形下，因O形環線徑尺寸與
    溝槽空間型態、深度之不適配性，使得O形環無法變形壓縮
    且得以完全接觸溝槽兩端，自無法完成阻水效用。」、「
    漏水成因分析結果：㈠因燈罩螺紋上兩處缺口，使得有效結
    合螺紋為燈罩前緣總長度螺紋長度約25%，且經詳細檢視後
    可知，僅存約1牙之有效螺紋可供結合，又公母螺紋存有一
    定間隙，而無法達到原始有效結合螺紋之間預定接觸面積，
    以完成鎖緊扭矩。㈡因燈罩底緣上O形環與溝槽形態、深度不
    適配性，無法因燈罩與外殼之螺紋固鎖力，使得O形環有效
    變形壓縮且得以完全接觸溝槽兩端，自無法完成阻水效用。
    」（系爭鑑定報告第65至66、69至71、73頁）。
  ⒉又LL25球泡燈係依上訴人所交付之LL25球泡燈設計圖面、LL2
    5規格書、LL25製程品質計畫、作業標準書(即原證6、13、1
    4、15，下稱製造規格資料）製造，為上訴人陳明在卷（原
    審卷一第192至193頁），參系爭鑑定報告內容：「比對分析
    結果：依據LL25燈泡發生滲水現象，係因燈罩螺紋上兩處
    缺口減少有效結合螺紋、公母螺紋存有一定間隙，致使無法
    達到原始有效結合螺紋之間預定接觸面積，以完成鎖緊扭矩
    。加上，燈罩底緣上O形環與溝槽型態、深度不適配性，導
    致無法完成阻水效用。經檢視原證6為LED之規格文件、原
    證13為主要規格描述，並無文字描述或記載LL25燈泡於燈罩
    與外殼間（螺紋、O形環）防水組立型態，而原證14第16項
    以文字描述或記載透光罩與O形環嵌合，原證15第8項次以文
    字描述或記載燈罩套入O形環並將燈罩旋入鋁合金本體，限
    於兩者組立結合方式，並無文字描述或對應圖示可資確認滿
    足防水結構、組立型態與預定達成防水要求規範。承上所
    述，依據原證6、13、14、15資料，在無文字描述或對應圖
    示可資確認LL25燈泡於燈罩與外殼間（螺紋、O形環）滿足
    防水結構、組立型態與預定達成防水要求規範，無法排除因
    上開文件所示製作而發生滲水情況。」等語（系爭鑑定報告
    第82至83頁），可見依上開資料製作無法排除滲水之情況(
    系爭鑑定報告第11頁)。上訴人雖抗辯LL25球泡燈滲水現象
    係因被上訴人人員組裝過程所致，然上訴人就此並未為舉證
    ，且縱依上訴人抗辯LL25球泡燈防水功能之關鍵為O形環，
    然系爭鑑定報告亦載：「O形環線徑尺寸與溝槽空間型態、
    深度之不適配性，使得O形環無法變形壓縮且得以完全接觸
    溝槽兩端，自無法完成阻水效用。」等語，可見O形環尺寸
    與溝槽空間、深度不適配，而無法達成防水作用，並非人員
    組裝所致。上訴人另抗辯：系爭鑑定報告並未考量O形環已
    放置在LL25球泡燈而擠壓2至3年，並非原本之O形環型態等
    語，然O形環於鑑定時，並非原本組裝時之型態一事，未見
    上訴人提出資料佐證；何況，上訴人從未提出O形環原本型
    態之資料，自難認上訴人上開空言抗辯內容可採。因此，LL
    25球泡燈滲水現象，既係依上訴人交付製造規格（即原證6
    、13、14、15等）資料製造所致，則上訴人聲請原鑑定機關
    補充說明初始壓縮量、溝槽度、及黏著劑等問題（本院卷
    第257頁），認無必要，附予說明。
  ㈢上訴人解除契約有無理由？
  ⒈上訴人雖辯以系爭合約為LL25球泡燈之契約內容，然此經被
    上訴人否認，且系爭合約無被上訴人名稱、用印，有系爭合
    約附卷可參（原審卷一第60至63頁），自難認系爭合約為LL
    25球泡燈之契約內容。而LL25球泡燈採購單記載：「①規格
    須符合約定品質標準②請嚴守交貨日期；若逾期交付，每逾
    一日按貨款之千分之二罰扣③訂單內容有異議請於三日內提
    出④出貨後發票請於三日內寄送本公司⑤訂單內容無誤請簽名
    回傳」，有採購單附卷可查（原審卷一第29頁），可見所著
    重者為上訴人所訂購之LL25球泡燈之財產權移轉，並非著重
    被上訴人應完成特定工作，故兩造就LL25球泡燈之契約關係
    應定性為買賣關係，兩造就此不再爭執(本院卷第78頁)。
  ⒉上訴人抗辯LL25球泡燈存有滲水之瑕疵云云，惟上訴人要求L
    L25球泡燈須依其所提供製造規格資料製造如前述，於104年
    6月26日首批交貨前，即曾發生燈罩進水之情況，當時經過
    測試後，兩造同意利用點AB防水膠填滿縫隙達到緊密配合，
    提高防水性，有104年6月11日皇友LL25燈罩進水對策測試資
    料附卷可佐（原審卷一第107至114頁），上訴人當時即知LL
    25球泡燈有無法緊密接合達防水之情況。嗣上訴人於104年1
    1月2日就LL25球泡燈對被上訴人提出特採申請書，其中「不
    良情形」欄，載為「LL25球泡結露」、申請理由載為「皇友
    建議以下列方式生產。絕緣環以3M膠材塗佈」。「意見之陳
    述」欄則載有：「RD：依皇友建議生產。製造：依皇友建議
    生產。PE：①依皇友提出方式生產。②請皇友提出下批改善方
    式（後續生產方式）。品管：①品管出貨加強結露檢驗。②對
    策方式未經ORT驗證，故請皇友進行特採，避免後續交貨風
    險。業務：依皇友建議生產」等語，被上訴人品管加註意見
    ：「品管出貨加強結露檢驗。對策方式未經ORT（即On-goin
    g Reliability Test，持續性的可靠度測試）驗證，故請皇
    友進行特採，避免後續交貨風險。」等語，有特採申請書在
    卷可憑（原審卷一第158頁），可見上訴人於104年11月間知
    悉縱經前開點AB防水膠填滿縫隙，LL25球泡燈仍無法達到完
    全密合之防水效果，但其仍未改變依製造規格資料製造方式
    。上訴人雖引前開104年6月11日皇友LL25燈罩進水對策測試
    資料辯稱：依照新製程製作有無O-ring皆不會進水(原審卷
    一第114頁)，被上訴人已保證不進水云云，然該測試資料為
    建議用點AB防水膠填滿縫隙達到緊密配合，提高防水性，且
    參酌前述滲水原因，改善作法應為修改燈罩及鋁合金外殼之
    模具(系爭鑑定報告第11、85至86頁)。是在未改變上開設計
    圖、材料規格等製造規格資料前提下，依被上訴人建議性防
    水對策，亦難達阻水功效，況此為被上訴人所提建議對策，
    與保證無關。
  ⒊被上訴人製造LL25球泡燈發生滲水瑕疵，既係因上訴人提供
    製造規格資料所致，並非被上訴人製程有何疏失所致，則LL
    25球泡燈滲水之情況，自非屬於被上訴人應負責之物之瑕疵
    擔保範圍，上訴人以LL25球泡燈存有滲水瑕疵，解除兩造買
    賣LL25球泡燈契約，為不合法。
  ㈣被上訴人請求上訴人給付LL25球泡燈剩餘款項57萬9,810元，
    是否有理由？
  ⒈按「債權人對於已提出之給付，拒絕受領或不能受領者，自
    提出時起，負遲延責任。」、「債務人非依債務本旨實行提
    出給付者，不生提出之效力。但債權人預示拒絕受領之意思
    ，或給付兼需債權人之行為者，債務人得以準備給付之事情
    ，通知債權人，以代提出。」民法第234條、第235條定有明
    文。
  ⒉查，上訴人不得以LL25球泡燈存有滲水情況，解除LL25球泡
    燈買賣契約，業如上述。而上訴人於105年6月至8月間，因
    遭客戶陸續退回LL25球泡燈，遂於105年9月10日將客訴通知
    被上訴人，並在「具體索賠要求」載有：「⒈依客訴現況而
    言，皇友業務已無法販賣，針對LL25完成品，將進行回收報
    廢處理作業程序。⒉有關LL25交貨數量：3500PCS*NTD$502＝N
    TD$1,757,000之發生費用，由福華電子公司承擔負責。⒊其
    餘相關費用由皇友吸收（不良交換品/運費/出差費/商譽損
    失…等）。」等語（原審卷一第123頁）。可認上訴人預示拒
    絕受領1,100顆LL25球泡燈。被上訴人以106年3月24日三峽
    中山郵局存證號碼000048號存證信函（原審卷一第49至50頁
    ），催告上訴人於同年月29日前履行1,100個LL25球泡燈履
    行契約責任及給付貨款，上訴人於106年3月27日收受後拒絕
    受領及給付餘欠貨款，故被上訴人請求上訴人給付57萬9,81
    0元及自106年3月30日起至清償日止之法定遲延利息，為有
    理由，逾上開法定遲延利息起算日請求部分，為無理由。
  ㈤關於LL22球泡燈部分：上訴人於105年2月23日向被上訴人採
    購LL22球泡燈（料號：LL22-T100W）1萬個，每個單價為美
    金5.15元，貨款共為美金5萬1,500元（不含稅），含稅後之
    貨款為美金5萬4,075元，上訴人應於收到發票後以月結60日
    支票支付貨款。而被上訴人於105年4月19日出貨予上訴人，
    並於105年4月18日開立統一發票予上訴人，有採購單、出貨
    單、貨物出廠放行單、統一發票在卷可參（原審卷一第28、
    30至32頁）。而上訴人既不爭執其尚積欠LL22球泡燈貨款美
    金5萬4,075元，以起訴時匯率換算為173萬3,915元未給付(
    本院卷第256頁），則被上訴人請求上訴人給付173萬3,915
    元，及自支付命令送達翌日起至清償日止之法定遲延利息，
    為有理由。
  ㈥反訴部分：上訴人以解除契約後，被上訴人應依民法第259條
    第2款規定返還LL25球泡燈已付貨款184萬4,850元，及依民
    法第227條規定賠償上訴人因瑕疵球泡燈所受損害13萬6,957
    元（含運費1萬7,357元及另行採購更換瑕疵貨物之損失11萬
    9,600元），共計198萬1,807元，經抵銷被上訴人請求LL22
    球泡燈之剩餘貨款173萬3,915元後，反訴請求被上訴人給付
    24萬7,892元云云。惟，上訴人解除LL25球泡燈契約不生效
    如前述，其請求被上訴人返還已給付價金及賠償所受損害計
    198萬1,807元，再與被上訴人請求LL22球泡燈價金抵銷後，
    就差額部分為反訴請求，均為無理由。
  ㈦基上，被上訴人本訴請求上訴人給付貸款231萬3,725元(計算
    式：579,810＋1,733,915＝2,313,725)，為有理由。
五、綜上所述，被上訴人依民法第367條、第229條及第233條第1
    項規定，本訴請求上訴人應給付231萬3,725元，及其中173
    萬3,915元自支付命令送達之翌日即106年1月5日起，其餘57
    萬9,810元自106年3月30日起，均至清償日止之法定遲延利
    息，為有理由，應予准許；上訴人依民法第359條、第227條
    準用第226條第1項、第256條規定，反訴請求被上訴人給付2
    4萬7,892元，及自民事答辯㈡暨反訴準備狀繕本送達翌日起
    算之法定遲延利息，則無理由，不應准許。從而原審就本訴
    不應准許部分，即57萬9,810元自106年3月24日起至同年月2
    9日止之法定遲延利息部分，為被上訴人勝訴判決，尚有未
    洽，上訴論旨指摘原判決此部分不當，為有理由，爰由本院
    廢棄改判如主文第二項所示。至原審就上開本訴應予准許及
    反訴不應准許部分，所為上訴人敗訴之判決，並無不合。上
    訴論旨指摘原判決此部分不當，求予廢棄改判，為無理由，
    應駁回上訴。又，上訴人就遲延利息部分之上訴有理由，惟
    依民事訴訟法第77條之2第2項規定，利息之請求不併算其訴
    訟標的價額，本院依同法第79條規定，認應由上訴人負擔訴
    訟費用，併此敘明。
六、本件事證已臻明確，兩造其餘之攻擊或防禦方法及所用或聲
    請之證據，經本院斟酌後，認為均不足以影響本判決之結果
    ，爰不逐一論列，附此敘明。
七、據上論結，本件上訴一部有理由、一部無理由，依民事訴訟
    法第450條、第449條第1項、第79條，判決如主文。
中　　華　　民　　國　　109 　年　　4 　　月　　28　　日
                  民事第四庭    
                      審判長法  官  傅中樂 
                            法  官  管靜怡
                            法  官  周祖民
正本係照原本作成。
如不服本判決，應於收受送達後20日內向本院提出上訴書狀，其
未表明上訴理由者，應於提出上訴後20日內向本院補提理由書狀
（均須按他造當事人之人數附繕本）上訴時應提出委任律師或具
有律師資格之人之委任狀；委任有律師資格者，另應附具律師資
格證書及釋明委任人與受任人有民事訴訟法第466條之1第1項但
書或第2項（詳附註）所定關係之釋明文書影本。如委任律師提
起上訴者，應一併繳納上訴審裁判費。
中　　華　　民　　國　　109 　年　　4 　　月　　28　　日
　　　　　　　　　　　　　
　　　　　　　　　　　　　  書記官  劉文珠 
附註：
民事訴訟法第466條之1（第1項、第2項）：
對於第二審判決上訴，上訴人應委任律師為訴訟代理人。但上訴
人或其法定代理人具有律師資格者，不在此限。
上訴人之配偶、三親等內之血親、二親等內之姻親，或上訴人為
法人、中央或地方機關時，其所屬專任人員具有律師資格並經法
院認為適當者，亦得為第三審訴訟代理人。